臺灣板橋地方法院刑事判決　　　　　　　　　　　　　九十一年度自字第一六三號
　　自　訴　人　甲○○
　　被　　　告　乙○○
右列被告因侵占案件，經自訴人提起自訴，本院判決如左：
    主  文
乙○○無罪。
    理  由
一、自訴意旨略以：自訴人甲○○曾因案於民國八十八年五月間於臺灣臺北看守所羈
    押，於羈押期間同舍房之被告乙○○曾向自訴人借用ＣＤ音響一台，嗣自訴人於
    八十八年六月四日移至臺灣臺北監獄執行，而不及向被告索回上開音響，其後於
    九十年一月九日又因案借提至臺灣臺北看守所羈押，自訴人乃向被告索取上開音
    響，詎被告竟稱其已將該音響送給他人，又未以金錢賠償自訴人，因認被告涉犯
    刑法第三百三十五條第一項之侵占罪嫌云云。
二、按犯罪事實，應依證據認定之，無證據不得推定其犯罪事實。又不能證明被告犯
    罪者，應諭知無罪之判決，刑事訴訟法第一百五十四條、第三百零一條第一項分
    別定有明文。又自訴人之指訴，係以使被告受刑事訴追為目的，是其陳述是否與
    事實相符，仍應調查其他證據以資審認（參照最高法院亦著有五十二年台上字第
    一三００號判例意旨）。次按刑法第三百三十五條侵占罪之成立，以意圖為自己
    或第三人不法所有，而侵占自己持有他人之物為要件，析言之，行為人除客觀上
    有將自己持有他人之物據為己有之行為外，主觀上亦應具備為自己或第三人不法
    所有之意圖，如因其他原因致一時未能交還，或因誤認所有人已拋棄占有而逕為
    處分之行為，既缺乏主觀要件，即難遽以該罪相繩。
三、訊據被告乙○○坦承曾於右揭時地向自訴人借用上開音響等情，惟堅決否認有侵
    占之犯行，並辯稱：自訴人因案移至他監，於移監時並未索取上開音響，依看守
    所之慣例，同舍房室友移監時如未將物品帶走，均視為該室友將物品留給其他室
    友使用，伊因此以為自訴人已不要上開音響，後來自訴人借提羈押於臺灣臺北看
    守所時，曾問伊上開音響下落，伊因事隔太久，已記不清楚，所以要自訴人想清
    楚後再跟伊講，伊實無不法所有之意圖等語。經查：證人吳國隆於九十一年五月
    二十一日在臺灣臺南地方法院訊問時證稱被告曾於八十八年間因賭博輸了，而將
    一台ＣＤ音響送給伊等語，固堪認被告確有將自訴人之上開音響轉送他人之事實
    ，惟自訴人於本院訊問時自承：伊移監時很匆忙，有些東西沒有帶走，伊亦無法
    確定被告有無侵占上開音響之意思等語，而自訴人因犯殺人案經法院判處無期徒
    刑確定，於八十八年六月四日移監執行，有臺灣臺南監獄九十一年四月十八日南
    監順總字第０九一０００二五三六號函及臺灣臺北看守所九十一年四月二十五日
    北所戒字第０九一００二０七六０號暨附件在卷可考，自訴人既已因受重刑之宣
    告而移往他監執行，客觀上顯少機會再返回臺灣臺北看守所，從而被告辯稱伊以
    為自訴人移監時未索回上開音響，已經不要該音響乙節，尚堪採信。綜上所述，
    被告因誤認自訴人已拋棄上開音響之所有權，而將該音響轉送他人，主觀上欠缺
    不法所有之意思，自難僅憑自訴人片面之指訴，即遽對被告以侵占罪相繩；自訴
    人所指前揭情事，純屬民事債務糾葛，應循民事途徑救濟解決之。依前揭說明，
    本件不能證明被告犯罪，自應諭知被告無罪之判決。
據上論斷，應依刑事訴訟法第三百四十三條、第三百零一條第一項，判決如主文。
中      華      民      國      九十一      年    六    月    二十五    日
                                      臺灣板橋地方法院刑事第三庭
                                          法  官  樊  季  康
右正本證明與原本無異
如不服本判決應於送達後十日內向本院提出上訴狀
                                          書記官  馬  秀  芳
中      華      民      國      九十一      年    六    月    二十五    日
